【裁判字號】    89,訴,414
【裁判日期】    890929
【裁判案由】    違反臺灣地區與大陸地區人民關係條例等
【裁判全文】
臺灣高雄地方法院刑事判決                          八十九年度訴字第四一四號
    公  訴  人  台灣高雄地方法院檢察署檢察官
    被      告  甲○○
右列被告因違反台灣地區與大陸地區人民關係條例案件，經檢察官提起公訴（八十八
年度偵字第二六０八三號），本院判決如左：
    主  文
甲○○共同違反不得使大陸地區人民非法進入台灣地區之規定，未遂，處有期徒刑肆
月。
    事  實
一、甲○○明知自己與大陸地區人民許志明並無結婚之真意，為使許志明順利來台打
    工，竟與丁○○（未經起訴）、乙○○（另由本院併案審理）基於共同之犯意聯
    絡，約定由丁○○及乙○○安排甲○○前往大陸地區與許志明辦理結婚手續，以
    便許志明以探親名義申請入境台灣，事成後由許志明給付新台幣（下同）五萬元
    之酬勞予甲○○。嗣於民國八十八年五月五日，甲○○經由乙○○之安排，與丁○○、丙○（已另行審結）共同前往大陸地區，並於八十八年五月二十五日在大
    陸地區福建省莆田市與許志明完成公證結婚之手續，甲○○於同年六月一日返台
    。甲○○明知其與許志明之婚姻欠缺結婚之真意，為無效之婚姻，竟於八十八年
    六月二十一日與乙○○至高雄縣鳳山第一戶政事務所，持在大陸地區製作之「福
    建省莆田市公證處結婚公證書」及「財團法人海峽交流基金會證明書」等文書，
    向該戶政事務所申請辦理結婚登記，使該戶政事務所不知情之公務員陷於錯誤，
    將上開不實結婚事項登載於職務上所掌之戶籍登記簿，足生損害於戶政機關對於
    戶政管理之正確性。隨後甲○○再於八十八年六月二十二日委由乙○○持上開記
    載不實之戶籍謄本、「大陸地區人民進入台灣地區保證書」及填具「大陸地區人
    民進入台灣地區旅行證申請書」，向內政部警政署入出境管理局以配偶來台探親
    為由，申請許志明入境，然該申請案經內政部警政署入出境管理局公務員發覺而
    緩議，致許志明未能入境。
二、案經高雄縣警察局移送台灣高雄地方法院檢察署檢察官偵查起訴。
    理  由
一、訊據被告甲○○固不否認有於上開時、地與大陸地區人民許志明辦理公證結婚手
    續，並於返台後委由證人乙○○前往戶政事務所辦理結婚登記並申請許志明來台
    探親之事實，惟矢口否認有何偽造文書及違反台灣地區與大陸地區人民關係條例
    之犯行，辯稱：伊因條件不好、在台灣不易找對象，才經人介紹前往大陸地區相
    親，伊與許志明確有結婚之真意云云。惟查：
（一）右揭事實業具被告甲○○於警訊中坦認：「當時乙○○告訴我如果嫁給許志明
      ，乙○○要給我新台幣五萬元，但要等許志明入境完成後才將五萬元交予我」
      、「（問：你與許志明是否都是乙○○安排結婚之後妳為人頭婚姻？）是的」
      、「（問：妳至大陸辦理與許志明結婚之旅費由何人支付？）全部是由乙○○
      支付的」（見警卷八十八年七月二十七日談話筆錄）、「（問：妳是否前往大
      陸與男子許志明辦理假結婚？目的何在？）對的，我想有利可圖想賺點錢」、
      「我朋友乙○○向我招攬媒介的」、「有到鳳山市第一戶政事務所辦理戶籍登
      記及離婚證明書，乙○○帶我去辦的」（警卷八十八年八月三十一日偵訊筆錄
      ）不諱，嗣於偵查中亦供承：「我與許結婚，是假結婚」、「是丁○○辦的，
      是乙○○出面叫我到大陸結婚的」（見偵卷八十八年十二月二十二日訊問筆錄
      ）甚明。
（二）被告甲○○雖辯稱伊與大陸地區人民許志明仍有聯絡，伊留手機給他，他每隔
      半個月或一個月會打手機（電話）予伊，因身體不好，無法過去看他云云，然
      查被告使用之0000000000號行動電話自八十八年十月一日起至八十
      九年四月二十五日間之通聯記錄（八十八年十月前之通聯記錄因逾保存期限而
      無法取得），均無來自大陸地區（國碼八八０）之通話記錄，是被告所辯與許
      志明仍有聯絡之情尚不足採。又被告自八十八年六月一日返台後，至八十九年
      五月三十一日止，從未出境前往大陸地區探視許志明，此有出入境紀錄一紙在
      卷可參，果被告與許志明確有結婚真意，豈有互不聯絡、亦不探視之理。
（三）關於被告前往大陸地區之交通費用，被告前於警訊中供稱全由證人乙○○支付
      ，於本院審理中則改稱係向乙○○借用（見本院八十九年三月三日審判筆錄）
      ；證人乙○○前於警訊中先陳稱不知情（警卷八十八年九月八日偵訊筆錄），
      於本院審理中亦改稱：「甲○○之機票錢是我借她」（見同上審判筆錄），核
      其等所言均係先後不一，且又同時均改稱借用之情，其等於本院審理中上開陳
      詞均顯有為圖卸責而為勾串之嫌，不足採信，應以被告警訊及偵查中所言較為
      真實。
    綜上所述，參酌被告於警訊、偵查中關於假結婚以賺取五萬元酬勞之供述，二人
    結婚後未為聯絡亦未探視，有關交通費用之負擔前後不一等情，本件被告與大陸
    地區人民許志明之結婚欠缺真意，為無效之婚姻，堪予認定。又被告與乙○○持
    在大陸地區所製作之「福建省莆田市公證處結婚公證書」、「財團法人海峽交流
    基金會證明書」等文書，向高雄縣鳳山市第一戶政事務所申請辦理結婚登記，使
    該戶政事務所不知情之公務員陷於錯誤，將上開不實結婚是向登載於職務上所掌
    之戶籍登記簿，足生損害於戶政機關對於戶政管理之正確性，且再委由證人乙○○持記載不實之戶籍謄本、「大陸地區人民進入台灣地區保證書」及填具「大陸
    地區人民進入台灣地區旅行證申請書」，向內政部警政署入出境管理局以配偶來
    台探親為由，申請許志明入境，經發覺而與緩議之事實，有委託書、戶籍謄本、
    大陸地區人民進入台灣地區旅行證申請書、大陸地區人民進入台灣地區保證書、
    結婚登記申請書、財團法人海峽交流基金會證明書、福建省莆田市公證處結婚公
    證書及內政部警政署入出境管理局八十八年八月三十一日（八八）境平瑞字第七
    四五０九號函各一份在卷可稽，被告犯行洵足認定。本件事證明確，應依法論科
    。
二、按戶籍登記簿為戶政機關之公務員職務上所掌之公文書，該管公務員對於戶籍登
    記申請事項並無實質審查之權，被告無結婚之真意，竟持上開結婚公證書，證明
    書等文件申辦結婚登記，使該管公務員將此不實事項登載於戶籍登記簿，並持記
    載不實之戶籍謄本向內政部警政署入出境管理局申請大陸地區人民以探親名義進
    入台灣地區，核其所為，係犯刑法第二百十四條之使公務員登載不實罪，及違反
    台灣地區與大陸地區人民關係條例第十五條第一款之規定而犯同條例第七十九條
    第三項、第一項之罪。被告與丁○○、乙○○就上揭犯行，有犯意聯絡及行為之
    分擔，皆為共同正犯。被告所犯二罪間，有方法目的之牽連犯關係，為裁判上一
    罪，應從一重之違反台灣地區與大陸地區人民關係條例第七十九條第三項、第一
    項處斷。其著手實施犯罪，未至犯罪結果之發生，為未遂犯，依刑法第二十六條
    本文之規定，減輕其刑。爰審酌被告犯罪之動機、目的、手段、品行、智識程度
    、所生危害及犯罪後之態度等一切情狀，量處如主文所示之刑。
三、至證人丁○○安排被告與大陸地區人民許志明辦理公證結婚，並僱用證人乙○○
    帶同被告前往戶政機關辦理結婚登記及代辦許志明申請進入台灣地區事宜，其涉
    有共同使公務員登載不實罪嫌及違反台灣地區與大陸地區人民關係條例第十五條
    第一款之規定而犯同條例第七十九條第三項、第一項之罪嫌部分，未經起訴，本
    院不得予以審理，此部分應另由檢察官依法偵查辦理，附此敘明。
據上論斷，應依刑事訴訟法第二百九十九條第一項前段、刑法第十一條、第二十六條
前段、第二十八條、第二百十四條、台灣地區與大陸地區人民關係條例第七十九條第
三項、第一項、罰金罰鍰提高標準條例第一條前段，判決如主文。
本案經檢察官高嘉惠到庭執行職務
中      華      民      國    八十九    年      九      月    二十九    日
                                      臺灣高雄地方法院刑事第三庭
                                        審判長法  官  宋  明  中
                                              法  官  周  志  賢
                                              法  官  葉  啟  洲
右正本證明與原本無異。
如不服本判決，應於判決送達後十日內，向本院提出上訴狀。
                                              書記官  盧  雅  婷
中      華      民      國    八十九    年      十      月      三      日
附錄本判決之論罪法條：
台灣地區與大陸地區人民關係條例第七十九條第三項
違反第十五條第一款規定者，處五年以下有期徒刑、拘役或科或併科新台幣五十萬元
以下罰金。
以犯前項之罪為常業者，處一年以上七年以下有期徒刑，得併科新台幣一百萬元以下
罰金。
第一項之未遂犯罰之。


司法院資訊處製作；財團法人民間司法改革基金會備份。
